臺灣臺中地方法院刑事判決　　　　　　　　　　　　　　九十三年度訴字第五八號
　　公　訴　人　臺灣臺中地方法院檢察署檢察官
　　被　　　告　丁○○
　　　　　　　　乙○○
　　共同指定辯護人　本院公設辯護人　壬○○
右列被告因毒品危害防制條例案件，經檢察官提起公訴（九十一年度偵字第二二三七
七號），本院判決如左：
    主  文
乙○○、丁○○共同連續販賣第一級毒品，乙○○處有期徒刑拾貳年，褫奪公權陸年
；丁○○處有期徒刑拾壹年，褫奪公權伍年。扣案之海洛因肆包（淨重參點零壹公克
，包裝重零點柒柒公克）均沒收銷燬之，行動電話（插用0000000000號Ｓ
ＩＭ卡）壹支及新台幣貳仟元均沒收之。
    事  實
一、乙○○與丁○○均明知海洛因係毒品危害防制條例所列管之第一級毒品，不得非
    法販賣，竟共同基於販賣第一級毒品海洛因之概括犯意聯絡，於其二人共同居住
    之臺中市○區○○○街三八八號七樓七○六室住處，利用乙○○所有之0000
    000000號行動電話作為聯絡毒品交易之工具，連續於（一）民國（下同）
    九十一年十一月十三日十六時許，庚○○撥打前開0000000000號行動
    電話與乙○○聯絡後，乙○○即委由另一年籍姓名不詳之中年男子在台中市○○
    路台中國小前以每一小包（重量不詳）新台幣（下同）五百元之代價販賣第一級
    毒品海洛因予庚○○一次。（二）九十一年十一月十四日十八時許，甲○○委由
    年籍姓名不詳綽號「阿森」之成年男子出面與乙○○接洽，約定以一千元之代價
    向乙○○購買第一級毒品海洛因一小包（重量不詳），甲○○即駕車搭載「阿森
    」前往約定交貨之台中市○○路與忠孝路口，由「阿森」下車拿取甲○○所購之
    海洛因一小包。（三）九十一年十一月十五日十五時三十分許，由丁○○持海洛
    因一小包（淨重０．０六公克，包裝重０．一七公克）至台中市○○路與忠孝路
    口以五百元之代價售予戊○○，丁○○甫交付海洛因一包予戊○○，旋為警當場
    查獲，並在丁○○上衣口袋及戊○○右手掌內分別查扣海洛因二小包（合計淨重
    ０．二七公克，包裝重０．三七公克）及海洛因一小包（淨重０．０六公克，包
    裝重０．一七公克）。同日十七時五十分許，經丁○○與戊○○帶同員警至台中
    市○區○○○街三八八號七樓七○六室查獲乙○○，並扣得乙○○所有之海洛因
    一包（淨重二．六八公克，包裝重０．二三公克）、第二級毒品安非他命四小包
    （每包各含袋重０．五公克）、手機（插用0000000000號ＳＩＭ卡）
    一支及現金六萬一千二百元（含販賣海洛因所得二千元），經警帶乙○○、丁○○與戊○○至台中市警察局刑警隊偵訊時，適有不知乙○○已為警逮捕之甲○○
    、詹明輝分別撥打前述乙○○使用之手機號碼，欲向乙○○購買第一級毒品海洛
    因，經員警徵得戊○○之同意配合下，由戊○○佯與甲○○、庚○○相約在台中
    市○○路與大墩十九街口見面，俟甲○○（偕同友人丙○○）、庚○○到場時，
    員警再將甲○○、丙○○、庚○○帶回詢問，始查悉上情。
二、案經臺中市警察局報請臺灣臺中地方法院檢察署檢察官偵查起訴。
    理  由
一、被告丁○○於本院審理時具狀陳稱：查獲當天帶隊盤查之台中市警察局刑警隊二
    組組長李春惠為迫使伊交出身上毒品，即對之毆打刑求，戊○○亦有在場目睹云
    云（見丁○○九十三年三月十四日辯護狀）；本院公設辯護人亦為被告丁○○聲
    請傳訊台中市警查局刑警隊二組李春惠警員以查明被告警訊自白是否出於任意性
    （見公設辯護人九十三年二月十日調查證據聲請書），證人戊○○於本院審理時
    亦證稱：警察有打丁○○等語（見本院九十三年六月三日審理筆錄）。惟查，被
    告丁○○自九十一年十一月十六日檢察官初訊起歷經三次調查訊問（分別為九十
    一年十一月十六日、九十二年六月二十三日偵訊、本院審理檢察官聲請羈押之九
    十一年十一月十六日訊問筆錄），均未提及有遭員警刑求，甚且直至九十三年一
    月二十八日本院行準備程序時，仍未提出，直至同年三月十四日方具狀表示遭刑
    求，則被告丁○○此部份所辯是否為真，已屬可疑，況參酌被告丁○○於九十一
    年十一月十六日因本院裁定送觀察勒戒，入台灣台中看守所附設勒戒處所進行身
    體檢查之結果，除雙手雙腳有大量注射針孔，經觀察精神不佳，疑有戒斷症狀外
    ，並未有其他遭毆打之外傷紀錄，此有該所新收收容人內外傷紀錄表本院在卷可
    稽。再參以證人癸○○即台中市警察局刑警隊二組組長於本院審理時結稱：「（
    審判長問：被告丁○○抗辯當天她被你們刑求，有一位李姓組長，是否有此人？
    ）我們刑警隊二組沒有李姓組長，我們刑警隊二組只有我一個組長，小隊長除了
    辛○○及己○○外也沒有其他李姓小隊長」等語，而證人辛○○於本院審理時結
    稱：「（審判長問：丁○○說你們從他口袋拿出海洛因為何沒有請女警去搜查？
    ）因為她放在上衣口袋，她個子小，一看就知道是海洛因。我們就叫她自行取出
    」等語（均見本院九十三年四月十四日審判筆錄），可知該組除無被告丁○○所
    指稱對其刑求之李春惠組長外，亦無證據足資證明有何刑求丁○○之情事，是被
    告丁○○所為刑求之抗辯洵屬無據，而難採信。況被告丁○○於警訊、偵訊及本
    院審理時均否認有販賣海洛因情事，並未自白販賣毒品，則本院公設辯護人所稱
    被告丁○○於警訊中自白云云，應係誤認，合先敘明。
二、訊據被告丁○○固坦承於九十一年十一月十五日下午五時三十分在台中路與忠孝
    路口為警在其上衣口袋內查獲海洛因兩包之事實；被告乙○○亦坦承同日十七時
    五十分在住處（台中市○○○街三八八號七樓七○六室）為警查獲海洛因一包、
    現金六萬一千二百元及0000000000號行動電話一支，而該行動電話係
    伊所有使用等事實，惟被告二人均矢口否認有前述共同販賣海洛因之犯行，被告
    丁○○辯稱：伊沒有販賣毒品，當天剛好在信義南街三八八號樓下碰到戊○○，
    在伊上衣口袋搜到的兩包海洛因是伊自己要食用的，其他查扣物品不是伊的，伊
    也沒有見過甲○○云云；被告乙○○則辯稱：伊沒有販毒，當天警察並未出示任
    何證件或相關文件，是在信義南街與台中路口將伊逮捕後帶到七○六室搜索的，
    手機被警察查扣後，根本沒有接獲甲○○、庚○○的電話，從頭到尾都是警察為
    績效自導自演，是警察利誘戊○○，用伊的手機約伊同學庚○○，他們才一口咬
    定是伊販毒，另在七○六室查獲之海洛因壹包等物是伊本身吸食所用云云。惟查
    ，被告乙○○、丁○○於右揭時、地共同販賣第一級毒品海洛因予庚○○、甲○○及戊○○之事實，並於員警帶同乙○○、丁○○與戊○○至台中市警察局刑警
    隊調查時，仍有不知乙○○已為警逮捕之甲○○、詹明輝分別撥打乙○○所有之
    前開0000000000手機號碼，欲向乙○○購買第一級毒品海洛因，而員
    警於徵得戊○○之同意配合下，由戊○○佯與甲○○、庚○○相約在台中市○○
    路與大墩十九街口見面，因而查獲甲○○、丙○○、庚○○等人並帶回警局詢問
    等事實，業經證人庚○○、甲○○於偵訊時結證明確（見偵查卷一五五至一五七
    頁）。證人庚○○於本院九十三年四月十四日審理時雖翻異前詞，改稱：沒有向
    乙○○買過毒品，九十一年十一月十五日撥打乙○○電話是要向他借錢，沒有提
    起要買毒品，我因要向他借錢被抓，心情不高興，所以警察要我咬他。在檢察署
    時作證時是作偽證，因為我打電話向乙○○借錢，被警察抓到，我以為是乙○○
    叫警察抓我等語（見本院九十三年四月十四日審判筆錄），然查，證人庚○○於
    本院上開審理期日既自承為警查獲當天有撥打被告乙○○所有之0000000
    000行動電話聯絡，且又陳稱：「（公設辯護人問：是誰接聽電話的？）我沒
    有聽清楚」「（公設辯護人問：有無與接電話的人通話，談話內容？）跟他約在
    大墩十九街等」等語，則證人庚○○若果欲向被告乙○○借錢，何以於未確定係
    被告乙○○本人接聽電話就與接聽電話之人約見面之地點，況證人庚○○亦坦承
    在警局時有看到被告乙○○已被帶至刑警隊偵辦等情，衡情亦無誤認係遭被告乙○○陷害而為警查獲之理，是證人庚○○於本院所為之證言，應係迴護被告乙○○之詞，實難憑信。另證人甲○○於本院九十三年五月七日審理時亦改稱：不認
    識乙○○、丁○○，沒有向被告買過毒品，且當天撥打0000000000行
    動電話號碼是要找「阿森」云云，惟其亦證稱：「（公設辯護人問：你在警、偵
    訊時，有說在九十一年十一月十四日有陪同阿森向綽號明輝的人買過毒品？）那
    是阿森告訴我的」「（公設辯護人問：你之前有陪阿森去買過毒品，有無看到販
    賣毒品的人？）沒有，我坐在車上」「（檢察官問：在警局說有跟乙○○買過毒
    品？）當天我與阿森去，我坐在車上，阿森跟我說是跟明輝買毒品的及買多少錢
    」等語，則證人甲○○對於九十一年十一月十四日究係阿森去向被告乙○○購買
    毒品，抑或係伊透過阿森出面向被告乙○○購買乙節與偵訊所證雖有不同，然就
    九十一年十一月十四日當天確有駕車與「阿森」向被告乙○○購買毒品之事，均
    與其於警訊及偵訊時之證述相符，況證人甲○○於本院審理時亦不否認九十一年
    十一月十五日當天有主動撥打被告乙○○之0000000000號行動電話，
    雖其否認要購買毒品，稱係要找阿森（見本院九十三年五月七日審理筆錄），然
    該0000000000號行動電話係被告乙○○所有及使用，已為被告乙○○
    自承在卷（見本院九十三年四月十四日審判筆錄），則證人甲○○若非曾與被告
    乙○○聯絡購買過毒品，抑或透過阿森之人得知被告乙○○之電話，證人甲○○
    衡情不會撥打上開乙○○之電話，再參酌證人戊○○於九十二年六月二十三日偵
    訊及本院審理時均證稱：「（你們被移送到警察局時，是否還有人打電話要找乙○○？）是。有好幾個人打0000000000電話，警察叫我接，打電話來
    的人都說要找輝哥，他們問說輝哥，我答是，他們問我在哪裡，警察便要我說我
    在大墩路上，打電話的人說，等他們到了要再打電話給我」（見偵查卷第一三○
    頁）「（打電話來的人要做什麼？）說要找乙○○」等語（本院九十三年六月四
    日審判筆錄），則當天撥電話之人均係表明要找被告乙○○，並未有欲找阿森之
    人，是證人甲○○上開證述即與事實不符，自無可採，從而證人甲○○於警訊、
    偵訊證述有向被告乙○○購買毒品海洛因等語，應與事實相符，而堪採信。至證
    人戊○○於本院九十三年六月四日審理時結稱：「（檢察官問：在台中地檢偵訊
    時所述是否實在？）第一次偵訊時所述不實，之後良心發現才講實話」「（檢察
    官問：在偵訊時，有無告訴檢察官在警局被刑求之事？）第二次偵訊時有告訴檢
    察官，警察告訴我若我說海洛因是乙○○他們賣我的，他們就會讓我回去」「（
    檢察官問：提示九十二年六月二十三日偵訊筆錄並告以要旨，內容是否實在？有
    無意見？）實在。沒有意見」「（檢察官問：在該次筆錄有無提及被刑求？）有
    」「（檢察官問：為何在筆錄未記載你被刑求，只記載警察很兇？）我有說，但
    為什麼沒記載，我也不知道」「（審判長問：在你右手掌查獲的毒品那裡來的？
    ）我是跟別人買的」等語，與其於警、偵訊時之證述已有不符，再參以被告丁○○於九十一年十一月十六日警詢及同日偵訊均供稱：戊○○右手掌內查獲海洛因
    一包是我所有，係因戊○○毒癮犯了才提供給他的等語（見偵查卷第三十五頁、
    第九十一頁），九十二年六月二十三日偵訊時，仍供稱：我看到警察來，因戊○○站在近水溝旁邊，所以我將我原先放在口袋的一包毒品海洛因交給他，叫他丟
    掉等語（見偵查卷第一三○頁），是被告告丁○○均一再供稱戊○○當天被查獲
    之毒品海洛因一包為其所有，若果該包毒品係證人戊○○向他人購買，而與被告
    丁○○無涉，被告丁○○斷無自攬刑責之理，況且，倘警察真有刑求情事，並經
    證人戊○○於九十二年六月二十三日偵訊時告知檢察官，則該次筆錄未有刑求之
    記載，戊○○卻仍於筆錄上簽名認可，而未要求更正，亦與常情有違，從而，在
    戊○○手上查扣之毒品，係被告丁○○交予證人戊○○之事實應可認定，證人戊○○上開於其身上所查獲之毒品係向他人購買之證述，旨在迴護被告丁○○，並
    非足取。又證人庚○○與被告乙○○為霧峰光復國中同班同學（見本院九十三年
    四月四日審判筆錄），證人甲○○與被告等亦不熟識、證人戊○○與被告乙○○
    、丁○○二人之間未有仇隙，衡情應無設詞誣陷被告乙○○、丁○○二人之理，
    足證證人庚○○、甲○○及戊○○所為被告乙○○、丁○○曾販售毒品海洛因供
    渠等施用等情，堪信為真。至被告乙○○辯稱係警察利誘戊○○，用伊手機約我
    的同學庚○○，他們才一口咬定是我販毒，根本沒有接獲甲○○、庚○○的電話
    云云，本院公設辯護人並為被告聲請本院調閱0000000000電話於九十
    一年十一月十五日之通聯紀錄。惟查，本件查獲之經過，業經證人辛○○即查獲
    本件之小隊長於本院審理時結稱：「在刑警隊製作筆錄時乙○○的手機就一直響
    ，我們接電話，對方說要東西，此東西應該是毒品，要多少錢，第一通是我接的
    ，之後都是戊○○接的。然後由戊○○與他們接洽交易地點、時間。地點是我們
    提供戊○○的。也是我們請戊○○告知對方。約他們在大墩路及大墩十九接應該
    是晚上七點以後的時間。後來他們甲○○、庚○○、丙○○先後到達約定地點。
    當時他們（甲○○、庚○○）手上均有拿錢，印象中他們二人均拿一、二千元，
    我們就將他們三人帶回刑警隊製作筆錄。」「（電話中打來說要找誰？）找明輝
    」「對方聽到我的聲音說你不是乙○○，我說乙○○在上廁所，請他等一下再打
    來。之後打來均是戊○○接的。是我們授意戊○○接的」「（電話中有提到是要
    買何東西？）說要粉的」「（是戊○○說的還是你在旁邊聽到的？）我有聽到，
    戊○○也有跟對方這樣講。然後戊○○有問對方說要多少錢」等語甚詳（見本院
    九十三年四月十四日審判筆錄），且證人甲○○、庚○○於偵訊及本院審理時均
    證述當天有主動撥打上開被告乙○○所有0000000000號行動電話，證
    人戊○○於偵訊及本院審理時亦證述當天於警局於有接獲找被告乙○○之電話，
    已如前述，則被告乙○○上開所辯與上開證人所證不符，而難採信。另經本院向
    東信電訊股份有限公司調閱該日之通聯紀錄，因已超過二個月之保存期間，而無
    法提供，有該公司基本資料及通話紀錄費用收執簽回單附卷可稽，附此說明。此
    外，復有白色粉末二小包（合計淨重０．二七公克，包裝重０．三七公克，於丁○○身上查獲）、白色粉末一小包（淨重０．０六公克，包裝重０．一七公克，
    於證人戊○○右手掌所查獲）、白色粉末一包（淨重二．六八公克，包裝重０．
    二三公克，於乙○○住處查獲），及被告乙○○所有用以聯絡販賣毒品之手機一
    具扣案可資佐證。而上開查扣之白色粉末四包經送法務部調查局鑑定之結果，均
    含第一級毒品海洛因成分，亦有該局九十一年十二月二十四日調科壹字第一二○○一二三七二號、九十二年一月十五日調科字第第000000000號、九十
    二年二月十四日調科壹字第一二００一二四八九號鑑定通知書三份在卷可憑（見
    偵查卷第一四一頁、第一二四頁、第一三七頁），則被告乙○○、丁○○辯稱未
    販賣毒品，所查扣之物品係供自身施用云云，係事後飾卸之詞，尚難採信。被告
    二人之犯行堪以認定。
三、按被告行為後，毒品危害防制條例已於九十二年七月九日修正公布，並自九十三
    年一月九日起施行，而該條例第四條第一項：「製造、運輸、販賣第一級毒品者
    ，處死刑或無期徒刑；處無期徒刑者，得併科新臺幣一千萬元以下罰金。」之規
    定，不論其處罰範圍、構成要件或刑度均無修正，新法既未不利於被告，依刑法
    第二條第一項前段，本件即應依修正後之新法處斷。核被告乙○○、丁○○所為
    ，係犯毒品危害防制條例第四條第一項之販賣第一級毒品罪；其等販賣前持有毒
    品海洛因之低度行為應為販賣之高度行為所吸收，不另論罪。被告二人所為販賣
    第一級毒品之犯行，有犯意之聯絡及行為之分擔，為共同正犯。又被告二人先後
    三次販賣毒品之犯行，時間緊接，所犯構成要件相同，顯係基於概括之犯意反覆
    為之，為連續犯，依刑法第五十六條，應以一罪論。又因被告等所犯連續販賣第
    一級毒品罪，其法定刑為死刑或無期徒刑，依刑法第六十四條第一項、第五十六
    條第一項規定，不得加重，是被告雖有連續犯之情形，依法仍不得加重。再販賣
    第一級毒品罪之法定本刑為死刑或無期徒刑，已如前述，被告雖有上開連續販賣
    第一級毒品之犯行，然所販賣第一級毒品海洛因之單價為五百元或一千元，所得
    非多，數量亦小，其犯罪情節尚屬輕微，只因一時貪念，致罹法定刑為死刑或無
    期徒刑之重典，相對於長期大量販賣毒品之大毒梟而言，被告對社會治安及國民
    健康之危害較小，倘亦處以死刑或無期徒刑，不免過苛，且無從與前開大毒梟之
    惡行有所區隔，是其犯罪情狀相較於法定之重刑，在客觀上足以引起一般人之同
    情，情節尚堪憫恕，乃依刑法第五十九條之規定，酌量減輕其刑。爰審酌被告販
    賣第一級毒品海洛因，足以使購買施用者導致精神障礙、性格異常，甚至造成生
    命危險之生理成癮性及心理依賴性，戕害國民身心健康，危害社會治安，惡性非
    輕，不思以正當途徑合法掙取金錢，圖以販賣第一級毒品海洛因以獲取高利，犯
    罪動機不良及犯罪後猶飾詞狡辯，難認已有悔意等一切情狀，分別量處如主文所
    示之刑，被告所犯販賣第一級毒品之犯罪性質，認有褫奪公權之必要，爰依刑法
    第三十七條第二項，各宣告褫奪公權如主文所示，以示懲儆。扣案之海洛因四包
    ，為查獲之毒品，爰依同條例第十八條第一項前段規定，宣告沒收銷燬之。扣案
    之行動電話一支（含0000000000號ＳＩＭ卡），為被告乙○○所有，
    供販賣第一級毒品海洛因（連絡販賣海洛因事宜）所用之物，爰依同條例第十九
    條第一項規定宣告沒收。至扣案之現金二千元（總共查扣六萬一千二百元，依前
    揭事實認定，販賣海洛因所得應僅有二千元），亦為被告所有，且為犯罪所得之
    物，已如前述，仍應依同條例第十九條第一項規定宣告沒收之。因上開物品均已
    扣案，並無全部或一部不能沒收之情形，爰不另為「如全部或一部不能沒收時，
    以其財產抵償之」之諭知。其餘扣得之現金五萬九千二百元，因非本件所認定之
    販賣毒品海洛因所得，已如前述，即不得依上開規定予以宣告沒收。而扣案之安
    非他命四包，係被告乙○○所有供己施用，業據被告乙○○供明在卷，與本件販
    賣海洛因之犯行無關，爰不併予宣告沒收銷燬之，併此敘明。
四、至公訴意旨雖認被告丁○○、乙○○自九十年間某日起，即連續在台中市○區○○路與忠孝路口、台中路台中國小前等地，以每一小包（重量不詳）五百元至一
    千元不等之代價，共同販賣第一級毒品海洛因予戊○○、綽號「阿山」之不詳男
    子、庚○○等人多次，因認被告二人此部份另涉犯毒品危害防制條第四條第一項
    之販賣第一級毒品海洛因罪嫌云云。然查檢察官認定被告乙○○、丁○○復涉上
    述犯嫌，無非係以證人戊○○於警詢及第一次偵訊時之證詞為憑，惟被告等二人
    堅決否認上情，辯稱並無販賣海洛因之犯行。經查：證人戊○○固於警訊及第一
    次偵訊時證稱：乙○○與丁○○二人大約一、二年前開始販賣毒品；我一、二年
    前開始跟乙○○購買毒品等語（見偵查卷第四十四頁、第四十五頁、第九十一頁
    ），然嗣後即翻異前詞，陳稱未向被告等購買毒品，則其前後所證已有不同，且
參以證人甲○○於警訊及偵訊時僅證述稱於九十一年十一月十四日透過阿山向被
    告等購買毒品；而證人庚○○於警訊及偵訊時亦僅證述於九十一年十一月十三日
    向被告乙○○購買毒品等情，則其二人並未證述被告二人自九十年起即有販賣毒
    品之犯行，且本院亦查無其他積極證據足資證明，被告二人於九十年某日起，即
    有販賣第一級毒品海洛因之犯行，惟公訴人認此部分與前開科刑部分有連續犯裁
    判上一罪之關係，爰不另為無罪之諭知。
五、至證人庚○○、戊○○所涉偽證罪嫌部分，應由檢察官另為適法之處理。
據上論斷，應依刑事訴訟法第二百九十九條第一項前段，修正後毒品危害防制條例第
四條第一項、第十八條第一項前段、第十九條第一項，刑法第二條第一項前段、第十
一條、第二十八條、第五十六條、第五十九條、第三十七條第二項，判決如主文。
本案經檢察官簡豐年到庭執行職務
中      華      民      國      九十三    年      六    月    二十五    日
                                臺灣臺中地方法院刑事第五庭
                                    審判長法  官    梁  堯  銘
                                          法  官    巫  淑  芳
                                          法  官    林  慧  英
右正本證明與原本無異。
如不服本判決，應於送達後十日內向本院提出上訴狀（須附繕本），上訴於臺灣高等
法院臺中分院。
                                          書記官
中      華      民      國      九十三    年      六    月    二十八    日
附錄論罪科刑法條
毒品危害防制條例第四條第一項
製造、運輸、販賣第一級毒品者，處死刑或無期徒刑；處無期徒刑者，得併科新台幣
一千萬元以下罰金。
